【裁判字號】    98,易,198
【裁判日期】    980609
【裁判案由】    違反電子遊戲場業管理條例等
【裁判全文】
臺灣屏東地方法院刑事判決               98年度易字第198號
公  訴  人  臺灣屏東地方法院檢察署檢察官
被      告  甲○○
選任辯護人  陳慧博律師
上列被告因違反電子遊戲場業管理條例等案件，經檢察官提起公
訴（97年度偵字第400 號），本院改以簡式審判程式審理，判決
如下：
    主  文
甲○○共同行使變造營利事業登記證，足以生損害於公眾，累犯
，處有期徒刑貳月，如易科罰金，以新臺幣壹仟元折算壹日，扣
案之變造屏東縣政府營利事業登記證壹紙沒收。又共同違反未依
電子遊戲場業管理條例規定辦理營利事業登記者，不得經營電子
遊戲場業之規定，累犯，處有期徒刑肆月，如易科罰金，以新臺
幣壹仟元折算壹日。應執行有期徒刑肆月，如易科罰金，以新臺
幣壹仟元折算壹日，扣案之變造屏東縣政府營利事業登記證壹紙
沒收。
    事  實  及  理  由
一、事實：甲○○曾於民國95年間，因公共危險案件，為臺灣高
    雄地方法院以95年度交簡字第1197號判決判處有期徒刑5 月
    確定，並於95年11月3 日因徒刑易科罰金執行完畢。詎仍不
    知警惕，先於94年2 月18日某時，以在屏東縣恆春鎮○○路
    241 號2 樓設立「園祈企業社」為由，向屏東縣政府申請登
    記取得屏商字第00073256號之營利事業登記證（營業項目為
    F209060 文教、樂器、育樂用品零售業）後，與不詳姓名之
    成年人，基於變造特種文書之犯意聯絡及行為分擔，於94年
    2 月23日至同年10月間之不詳時間，在不詳地點，影印上開
    園祈企業社之營利事業登記證，並將營業項目變造為「J701
    010 電子遊戲場業、育樂用品零售業」後予以彩色影印裝框
    懸掛在上址，以便其經營電子遊戲場業而予以行使，足生損
    害屏東縣政府對於營利事業管理之正確性。其又明知未事先
    向主管機關申辦營利事業登記，不得經營電子遊戲場業，竟
    與真實姓名、年籍不詳之成年人共同基於違反電子遊戲場業
    管理條例之犯意聯絡，於尚未取得主管機關核發營業登記證
    前，自94年1 月1 日起，以「變色龍電子遊藝場」為店名，
    在上址擺設利用電子、電腦、機械以產生聲光影像、圖案之
    限制級電子遊戲機32台（均未扣案），供不特定人投幣把玩
    ，並懸掛前開變造之營利事業登記證，掩人耳目，以便經營
    電子遊戲場從中獲利。迄96年8 月24日10時許，屏東縣政府
    工商課稽查人員至上開店內稽查時，發現該電子遊藝場營利
    事業登記證係屬偽造而查獲。嗣會同警方處理時，發現店內
    機台已遭搬走，故僅扣得上開變造之營利事業登記證1 紙。
二、本件證據除引用檢察官聲請簡易判決處刑書之記載（如附件
    ）外，並引用被告於本院審理中之自白為證據。
三、被告於96年8 月24日違法經營電子遊戲場被查獲後，電子遊
    戲場業管理條例於98年1 月21日經總統修正公布，並自98年
    4 月13日施行，其中為配合商業登記法之修正及未來將廢止
    營利事業統一發證制度（參見同條例第11條修正理由），將
    該條例第15條之規定由「未依本條例規定辦理營利事業登記
    者，不得經營電子遊戲場業。」修正為「未依本條例規定領
    有電子遊戲場業營業級別證者，不得經營電子遊戲場業。」
    亦即將取得經營電子遊戲場業之營業許可資格，由原先辦理
    「營利事業登記」之方式，改為申請「電子遊戲場業營業級
    別證」。同條例第22條關於違反第15條之刑罰規定則未修正
    ，是上開取得電子遊戲場業經營許可程序之變動，雖未影響
    處罰之輕重，惟就刑罰構成要件而言，仍應屬法律變更。是
    以，被告本件犯行，自應依刑法第2 條第1 項從舊從輕原則
    ，適用行為時即修正前電子遊戲場業管理條例第15條之規定
    ，併予敘明。
四、按「營利事業登記證」係屬刑法第212 條之特許證，是核被
    告行使變造營利事業登記證之行為，係犯刑法第216 條、第
    212 條之行使變造特種文書罪；其未依電子遊戲場業管理條
    例規定辦理營利事業登記，經營電子遊戲場業之行為，則係
    犯修正前電子遊戲場業管理條例第15條之罪，應依同條例第
    22條處斷。被告變造特許證之低度行為，為行使該變造特許
    證之高度行為所吸收，不另論罪。被告所犯上開兩罪，犯意
    各別，罪名不同，應分論併罰。被告甲○○與真實姓名、年
    籍不詳之成年人就上開犯行，有犯意聯絡及行為分擔，均為
    共同正犯。而被告前有如犯罪事實欄所示之科刑及執行情形
    ，有臺灣高等法院被告前案紀錄表附卷足憑，其於刑之執行
    完畢後5 年內，故意再犯本件有期徒刑之兩罪，均為累犯，
    應分別依法加重其刑。爰審酌被告之智識程度，曾有公共危
    險之犯罪前科，犯罪之動機、目的、手段，其以變造特許證
    之方式，藉以掩飾違法經營電子遊戲場業之犯行，影響屏東
    縣政府對於營利事業管理之正確性，其在未辦理營利事業登
    記前，擅自經營電子遊戲場業，經營時間約2 年餘，擺設之
    限制級電子遊戲機具達32臺，且設置在人潮眾多之墾丁觀光
    風景區，迄本院審理時始坦承犯行等一切情狀，分別量處如
    主文所示之刑，並合併定其應執行之刑及諭知易科罰金之折
    算標準，以資懲儆。又因本件被告違反電子遊戲場業管理條
    例之犯罪係屬集合犯（最高法院95年台上字第1079號判決意
    旨參照），其行使變造特種文書罪則屬繼續犯（行為之繼續
    ），其等犯罪時間均止於96年8 月24日，不合於中華民國96
    年罪犯減刑條例規定之減刑條件，故均不予減刑；又其間刑
    法雖有修正，亦因而毋庸依刑法第2 條第1 項之規定為新舊
    法之比較，附此敘明。末查，扣案之變造屏東縣政府營利事
    業登記證1 紙，為被告所有且供犯罪所用之物，應依刑法第
    38 條 第1 項第2 款之規定宣告沒收。
據上論斷，應依刑事訴訟法第284 條之1 、第273 條之1 第1 項
、第299 條第1 項前段、第310 條之2 ，電子遊戲場業管理條例
第15條（修正前）、第22條，刑法第11條前段、第2 條第1 項前
段、第28條、第216 條、第212 條、第47條第1 項、第41條第1
項前段、第38條第1 項第2 款，刑法施行法第1 之1 條，判決如
主文。
中    華    民    國    98    年    6     月    9     日
                  刑事第四庭    法  官  王以齊
以上正本證明與原本無異。
如不服本判決應於收受判決後10日內向本院提出上訴書狀，並
應敘述具體理由；其未敘述上訴理由者，應於上訴期間屆滿後
20日內向本院補提理由書（均須按他造當事人之人數附繕本）
「切勿逕送上級法院」。
中    華    民    國    98    年    6     月    9     日
                                書記官  蔡進吉
附錄本判決論罪科刑法條：
電子遊戲場業管理條例第15條
未依本條例規定辦理營利事業登記者，不得經營電子遊戲場業。
電子遊戲場業管理條例第22條
違反第15條規定者，處行為人1 年以下有期徒刑、拘役或科或併
科新台幣50萬元以上250 萬元以下罰金。
刑法第212 條
偽造、變造護照、旅券、免許證、特許證及關於品行、能力服務
或其他相類之證書、介紹書，足以生損害於公眾或他人者，處1
年以下有期徒刑、拘役或3 百元以下罰金。
刑法第216 條
行使第210 條至第215 條之文書者，依偽造、變造文書或登載不
實事項或使登載不實事項之規定處斷。


司法院資訊處製作；財團法人民間司法改革基金會備份。
